【裁判字號】    92,上易,121
【裁判日期】    920617
【裁判案由】    侵權行為損害賠償
【裁判全文】
臺灣高等法院臺中分院民事判決  九十二年度上易字第一二一號
      上  訴  人  啟記營造有限公司
      法定代理人  甲○○
      上  訴  人  己○○
      複  代理人  戊○○
      送達代收人  辛○○
      被  上訴人  乙○○
                  丙○○
                  丁○○
      訴訟代理人  庚○○
右當事人間侵權行為損害賠償事件，上訴人對於中華民國九十一年十一月二十五日臺
灣彰化地方法院九十一年度訴字第五四六號第一審判決提起上訴，本院判決如左：
      主      文
上訴駁回。
第二審訴訟費用由上訴人連帶負擔。
      事實及理由
一、本件被上訴人起訴主張：上訴人甲○○係彰化縣二林鎮○○里○○路○段四二一
    號一樓啟記營造有限公司（以下簡稱啟記公司）之負責人，上訴人己○○係該公
    司工程施工業務主任，啟記公司於八十八年四、五月間向彰化縣二林鎮公所承包
    彰化監獄北側道路拓寬工程（八十八年度彰一二七線拓寬工程），並於八十八年
    六月三日開工，嗣因用地糾紛，而於八十八年七月二十二日起停工。上訴人應注
    意並能注意於停工中之上開道路拓寬工程之適當地點設置明顯警告標誌，尤其是
    前開道路由寬變窄處，以維護過往人車之安全，竟未注意於上開道路拓寬工程由
    寬變窄處之現場作任何明顯之安全警示標誌，致被害人林國鐘（即被上訴人乙○
    ○、丙○○之子、被上訴人庚○○之夫、被上訴人丁○○原審共同原告林聖鑫之
    父）於八十九年四月八日二十二時三十分駕駛車牌號碼ＰＺ─七四二一號自用小
    客車，沿彰化縣二林鎮○○路趙甲里轉入彰化監獄北側道路，由西向東行駛，因
    前開道路突然變窄，且無任何警示安全標誌而撞及前開道路新生三號電線桿，林
    國鐘經送醫急救，終因腹部鈍挫傷及出血性休克，於同年月九日十七時二十一分
    死亡。被上訴人乙○○為被害人之父，十九年十二月三十日生，尚有平均餘命五
    年，被上訴人丙○○為被害人之母，二十年一月三日生，尚有平均餘命十年，依
    霍夫曼計算法扣除中間利息，被上訴人乙○○得請求扶養費二百八十六萬七千四
    百四十四元，因顧及裁判費之繳納，僅請求扶養費一百萬元及慰撫金二十萬元，
    被上訴人丙○○得請求扶養費五百二十萬二千七百六十六萬元，亦僅請求扶養費
    一百萬元及慰撫金二十萬元，被上訴人庚○○為被害人之妻，支出喪葬費二十三
    萬八千一百三十元，並請求扶養費一百萬元及慰撫金二十萬元，被上訴人丁○○
    為被害人之子女，丁○○未成年則請求扶養費一百萬元及慰撫金二十萬元等情。
二、上訴人則以：上訴人甲○○僅為啟記公司之名義負責人，對於工程事宜均不過問
    ，上訴人己○○亦自承本件道路拓寬工程現場由其負責，因此上訴人甲○○並無
    共同加害行為，被上訴人將上訴人甲○○列為共同被告應負連帶賠償責任，實有
    未洽。又本件車禍發生後林國鐘送醫，經醫師抽驗其血液中酒精濃度，換算為呼
    氣酒精濃度高達每公升一˙九０五毫克，顯認其當時已達昏迷狀態，完全失去意
    識，呼吸循環虛脫、死亡之程度，而其仍駕駛車輛，無法判別路況，縱遇道路障
    礙亦無從察覺，況上訴人已於案發現場路旁設置警告護欄及夜間反光照明設備，
    然此對林國鐘而言均無法發揮任何警示作用，且該路段停工迄至林國鐘發生車禍
    時，已相隔近九個月之久，期間往來行車均未見有任何車禍肇事之情事發生，顯
    見本件車禍之發生係因被害人酒醉駕車已達無法駕駛車輛判別路況之情形所致，
    與上訴人等有無設置警告標示於道路拓寬工程之道路上，無相當因果關係，自不
    生損害賠償之問題，又本件刑事偵查部分經被上訴人提起再議聲請後，仍經檢察
    官作成不起訴處分，益徵上訴人等就林國鐘之死亡確無過失。再被上訴人庚○○
    請求喪葬費部分，請求金額為二十三萬八千一百三十元，惟依其所提出之收據核
    算結果僅為二十三萬二千五百九十五元，且其中相片、擇日費用、誦經費用、道
    士費用、毛巾、搭帆布、餐桌、樂隊及訃聞，均非喪葬之必要支出費用，應予扣
    除，又被上訴人就渠等之法定扶養費用之計算基礎為何，未予說明，且未經個人
    得受其他扶養義務人扶養之分攤額一併考慮在內，即率以每人各一百萬元為請求
    之賠償金額，顯難遽採，此外被上訴人等各請求慰撫金各二十萬元，亦屬無據等
    語置辯。（原審判命上訴人連帶給付被上訴人乙○○九萬三千零九十六元；給付
    被上訴人丙○○十萬一千四百二十七元；給付被上訴人庚○○二十一萬一千七百
    三十三元；給付原告林聖鑫六萬元；給付被上訴人丁○○十萬一千四百一十五元
    及均自九十一年六月十二日起至清償日止，按年息百分之五計算之利息，而駁回
    被上訴人及原告林聖鑫其餘部分之請求。被上訴人等及原告林聖鑫對其敗訴部分
    均未上訴；而上訴人等對給付被上訴人乙○○、丙○○、庚○○、丁○○部分不
    服，提起上訴，就給付原告林聖鑫部分未上訴，已經確定）。
三、查被上訴人主張上訴人甲○○係上訴人啟記公司之負責人，上訴人己○○係該公
    司工程施工業務主任，啟記公司於八十八年四、五月間向彰化縣二林鎮公所承包
    彰化監獄北側道路拓寬工程（八十八年度彰一二七線拓寬工程），並於八十八年
    六月三日開工，嗣因用地糾紛，而於八十八年七月二十二日起停工。上訴人於停
    工中未於上開道路拓寬工程之適當地點設置明顯警告標誌，尤其是前開道路由寬
    變窄處，未作任何明顯之安全警示標誌，適有被害人林國鐘（即被上訴人乙○○
    、丙○○之子、被上訴人庚○○之夫、被上訴人丁○○之父）於八十九年四月八
    日二十二時三十分駕駛車牌號碼ＰＺ─七四二一號自用小客車，沿彰化縣二林鎮
    ○○路趙甲里轉入彰化監獄北側道路，由西向東行駛，因前開道路突然變窄，且
    無任何警示安全標誌而撞及前開道路新生三號電線桿，林國鐘經送醫急救，終因
    腹部鈍挫傷及出血性休克，延至同年月九日十七時二十一分死亡等情，業據提出
    台灣彰化地方法院檢察署相驗屍體證明書、戶籍謄本及照片等為證，上訴人啟記
    公司對於甲○○係啟記公司負責人，上訴人己○○係公司工程施工業務主任，啟
    記公司於前揭時地承包彰化監獄北側道路拓寬工程，並於八十八年六月三日開工
    ，嗣因用地糾紛，而於八十八年七月二十二日起停工，該停工路段其中位於二林
    鎮趙甲里新生枝三電信桿旁，道路係由寬變窄，即原為雙向兩線道減縮為往西雙
    向一線道（即往東方向之道路消失），嗣被害人林國鐘（即被上訴人乙○○、丙
    ○○之子、被上訴人庚○○之夫、被上訴人丁○○之父）於八十九年四月八日二
    十二時三十分駕駛自用小客車，往東方向行駛，行至前開由寬變窄之道路，未及
    閃避而撞擊前開新生枝三號電線桿，經送醫不治死亡等情不予爭執，惟抗辯：渠
    等於上開肇事路段現場路旁已有設置警告護欄及夜間反光照明設備云云。經查，
    依道路交通事故調查報告表之事故現場圖及現場照片顯示，現場遺有一條長十八
    公尺之煞車痕，而被害人林國鐘所駕駛之自小客車則停在新生枝三電信桿南邊三
    ‧八公尺外之路旁空地草叢中，現場並無何三角錐或警告標誌，僅於路面縮減柏
    油路面盡頭處有水泥護欄三座，其中二座傾斜倒落於空地之中（較靠近縮減後供
    行走之道路），另一座則仍立於柏油路面邊緣處，而證人即現場處理員警鄭俊傑
    在偵查中除亦如此證述外，鄭俊傑另證述伊在事故當天在已拓寬好那一段路並沒
    有看到什麼警告標誌等語，雖上訴人己○○另提出照片（見八十九年度相字第三
    Ο二號卷內編號九至十五）證明其有於事故現設置護欄及警示標誌，因該等照片
    與事故當天警方所照之照片不符，且未標示照相日期，應係事後重新設置後所照
    ，尚難資為上訴人等有利之認定依據。是上訴人所辯停工道路現場有設置警告護
    欄標誌及夜間反光照明設備云云，並不足採信等情，業據原審調取彰化地方法院
    檢察署八十九年相字第三０二號及九十一年度偵續字第一八號過失致死案件卷核
    閱屬實，復經前開九十一年度偵續字第一八號檢察官不起訴處分書認定在卷，是
    上訴人於事故發生當時，確實未於事故現場設置足夠之安全及警告標誌洵堪認定
    。
四、次查，上訴人另辯稱：本件車禍發生後林國鐘經醫師抽驗其血液中酒精濃度，換
    算為呼氣酒精濃度高達每公升一˙九０五毫克，顯認其當時已達昏迷狀態，完全
    失去意識，無法駕駛車輛並判別路況，縱遇道路障礙亦無從察覺，且該路段停工
    迄至林國鐘發生車禍時，已相隔近九個月之久，期間往來行車均未見有任何車禍
    肇事之情事發生，顯見本件車禍之發生係因被害人酒醉駕車已無法駕駛車輛所致
    ，與上訴人等有無設置警告標示於道路拓寬工程之道路上，無相當因果關係存在
    云云，並舉彰化地方法院檢察署檢察官以九十年度偵字第一六七二、七六八六號
    及九十一年度偵續字第一八號兩度偵查後，認上訴人己○○未盡注意義務設置安
    全措施之行為與被害人林國鐘因車禍死亡之結果間，無相當因果關係存在，不能
    論以過失罪責，以罪嫌不足而為上訴人不起訴處分等為其論據。惟按經主管機關
    許可挖掘道路而不樹立警告標誌，處行為人或其雇主新臺幣一千二百元以上二千
    四百元以下罰鍰：又公路改善及修復工程施工期間，應儘量維持通車，並應加強
    安全措施，如必須管制交通或斷絕交通時，應將繞道路線及期限公告週知，道路
    交通管理處罰條例第八十二條第一項第六款及公路修建養護管理規則第十八條分
    別定有明文，因此上訴人於修建系爭道路時確實負有加強安全措施及設置警告標
    誌之義務。查被害人林國鐘於車禍發生送醫後，經測試其呼氣酒精濃度達每公升
    一˙九０五毫克一節，雖為兩造所不爭執，而依法務部之決議只要酒後呼氣酒精
    濃度達０˙五五毫克以上之人，一律被認定為「不能安全駕駛」必須移送法辦處
    以刑法第一百八十五條之三酒醉駕駛罪，然呼氣酒精濃度只是供警察取締酒醉駕
    車認定刑事罰之標準，是否已達不能安全駕駛之情形，仍應由法院就個案事實自
    由認定，不受此項標準所限。亦即事實上酒精對每個各人之影響程度不一，如以
    上訴人所述從被害人血液中之高酒精濃度，即可知被害人當時係處於昏迷狀態，
    在毫無意識之情形下駕車，則衡情其應於離開芳苑鄉草湖村友人住處，甫駕車之
    初即發生事故，豈能一路行至二林鎮趙甲里新生枝三號電信桿始發生車禍，又依
    交通事故調查報告表現場圖所示，被害人於撞擊電線桿之前曾留下長達十八公尺
    之煞車痕，顯見當時其曾預見前方道路有狀況而急踩煞車，惟仍閃避不及而撞擊
    電線桿，其既然於十八公尺前已採取緊急煞車之反應動作，即表示被害人當時有
    意識能力，可判別路況，否則其應無任何反應動作即直接撞擊電線桿仍不自知，
    因此不得僅以被害人飲酒駕車且血液中酒精濃度甚高，即率斷被害人係完全失去
    意識且無法判別道路之狀況下駕車；又上訴人辯稱：該肇事路段停工迄至林國鐘
    發生車禍時，已相隔近九個月之久，期間往來行車均未見有任何車禍肇事之情事
    ，顯見本件車禍之發生與上訴人等有無設置警告標示於道路拓寬工程之道路上無
    關云云，然依證人鄭俊傑、林春津、黃開成於原審證稱：「本件案發地點是我的
    轄區，我是八十八年九月三日到二林派出所服務迄今，我當天負責備勤勤務，本
    件車禍是我承辦，到達現場時約當天十點五十分，肇事地點由寬變窄，是二溪路
    再過去的小路，即現場圖上有畫線的地點，該地沒有路名，本來是雙向兩線道，
    是由寬變窄的地方，死者是由寬變窄方向行駛，‧‧‧當天我們去時寬的部分沒
    有看到警示標誌，該處道路沒有路燈，如果晚上有開燈能見度有十多公尺，‧‧
    ‧」「肇事地點旁邊是監獄，沒有任何住家」（鄭俊傑）、「我住的地方剛好在
    二林監獄附近，所以知道附近的情形，我當時在草湖國中服務，都是到二林採購
    ，又每個禮拜都會到鹿谷爬山，我是世居在此，原先該地方是單線道，後來拓寬
    為二線道，我們去的時候有兩片黃、黑相間的水泥護欄，剛好與行進方向垂直，
    因為該處沒有路燈，所以不會反光，附近五、六十公尺遠有兩盞路燈，宿舍是在
    十多公尺以外的地方，照明設備無法到該處，如果經過該處，打大燈時能見度約
    為十多公尺左右，開遠燈也只能看到十多公尺而已」（林春津）、「我從草湖國
    中上班的捷徑一定要經過該處，我自八十八年三月二十九日調任該處後迄今，都
    通行該處，所以我對該處很瞭解。監獄旁邊那一段在施工，當地作二段施工由寬
    變窄的地方，有兩片護欄，跟路垂直，我每天經過此處，都沒有看過其他警示標
    示，我偶而於晚間經過該處，因為我每天出入，路過該處都會有警覺，因前面施
    工路段很寬，而臨時變窄，如果是外地人，又時速六、七十公里，就很難反應過
    來。如果有對向來車的話，有開遠燈，當然看不清楚路」（黃開成）等語足稽，
    以車禍發生之時間為晚間十點三十分左右，被害人行駛之東向車道於肇事地點驟
    然消失，減縮至對向車道改為一線道，該處既沒有燈光照明設備，視線極差，道
    路限縮之前數公尺又無任何警示燈號及標誌，除非對於該段路況甚為熟捻者，否
    則不會特別提高警覺，因此依常理推斷，系爭肇事地點於夜間屬於一高度危險路
    段，如未提前於適當之距離設置警示燈號及警告標誌，縱駕駛者未飲酒亦極容易
    有煞車不及而無法即時轉向之危險發生，故該路段於夜間易造成侵害之結果係屬
    可預見性及可避免性，實不能以未曾發生過車禍即謂無危險之存在。從而，如前
    所述，被害人林國鐘既得於車輛撞擊電線桿前，緊急採取煞車之反應動作，且長
    達十八公尺，足認其有意識危險之能力，如上訴人於肇事地點數公尺前已設置警
    示燈號及警告標誌，應可敦促被害人提前注意路況，對於阻止撞擊之產生或使撞
    擊之損害減小等均有助益，因此上訴人啟記公司之受僱人上訴人己○○係應注意
    能注意而不注意，致未於道路拓寬工程之系爭道路上設置適當之警示標誌，顯有
    過失之行為存在，且此過失行為與被害人林國鐘因車禍所生之死亡結果，應有相
    當之因果關係，而被害人之酒精濃度，僅可作為被害人對於車禍之發生，是否與
    有過失之論據，不得作為上訴人無過失行為存在之判斷，因此上訴人所辯洵無足
    採。另上訴人再舉彰化縣二林鎮公所負責監造本件工程之監工員楊國燦證明其有
    依規定施作安全措施，惟查：證人楊國燦證稱：「停工期間營造公司有作警示燈
    及安全遮欄，移動式的水泥塊。我不是每天去看，我假如有經過該處，我會過去
    注意一下。該處警示燈與路燈係同一電源，若路燈有亮警示燈也跟著亮。原來我
    看到的是照片是水泥樁後面的電線桿，我都是白天去看，有看到電線接到電線桿
    。有兩個紅色的警示燈，晚上我沒有看過，至於會不會亮我不曉得。依照我的責
    任我必須去督導」等語。證人楊國燦既非每天去現場察看，且都是白天去察看，
    晚上警示燈會不會亮並不曉得，自不能為上訴人有利之認定。而上訴人另主張黃
    國鐘肇事當晚係與證人黃春津、黃開成喝酒，彼二人與黃國鐘關係密切證言不足
    採取云云，然已為被上訴人所否認，上訴人亦不能舉證以實其說，其主張亦不足
    採。
五、又查，被上訴人庚○○主張其因本件車禍，支出喪葬費二十三萬八千一百三十元
    ，並提出收據二十五紙及彰化縣北斗鎮公所函（納骨塔使用費四千元）（經核算
    共計二十三萬八千一百三十元無訛）為證。按依民法第一百九十二條第一項之規
    定：不法侵害他人致死者，對於支出殯葬費之人，亦應負損害賠償責任。原審認
    被上訴人庚○○得請求之殯葬費為十五萬零五百三十元，被上訴人等並未再予爭
    執，而上訴人等亦未對原審之認定予以指摘，自應以原審認定之十五萬零五百三
    十元較為適當。
六、又查，依民法第一百九十二條第二項規定：被害人對於第三人負有法定扶養義務
    者，加害人對於該第三人亦應負損害賠償責任。本件被害人林國鐘為被上訴人乙
    ○○、丙○○之子、被上訴人庚○○之夫、被上訴人丁○○之父，此有戶籍謄本
    在卷足憑。除被上訴人林聖鑫於本件車禍發生時業已成年外，林國鐘對其餘被上
    訴人均負有法定扶養義務，渠等得請求之扶養費分論如下：
    (一)被上訴人乙○○、丙○○部分：其二人為被害人之父母，共育有五子女，除林
      國鐘外其餘四人均尚存（林國榮、林秀珍、林國華、林秀絹），此有戶籍謄本
      在卷可考，被害人對於被上訴人二人負有法定扶養義務，且夫妻間亦互負扶養
      義務，則被上訴人乙○○、丙○○均尚有配偶及四子女得請求扶養，故渠等僅
      能向加害人請求扶養費之六分之一。被上訴人乙○○十九年十二月三十日生，
      被上訴人丙○○二十年一月三日生，至本件車禍發生時即八十九年四月八日止
      ，被上訴人乙○○及丙○○均年滿六十九歲，依內政部公佈之男性及女性臺灣
      地區歷年簡易生命表平均餘命（八十九年度），被上訴人乙○○尚有平均餘命
      十一．七二年，被上訴人丙○○尚有平均餘命一四．一九年，依八十九年度扶
      養親屬寬減額每人為七萬四千元計算，採第一年不扣除中間利息之霍夫曼計算
      法，被上訴人乙○○部分，十一年期間之係數為八˙0000000，則其扶
      養費為六十六萬一千九百二十六元（7400 0×8.0000000＝661926）（ 以下均
      四捨五入），其得向加害人請求扶養費之六分之一為十一萬零三百二十一元；
      被上訴人丙○○部分，十四年期間之係數為一０˙0000000，其扶養費
      為八十萬零七百六十七元（74000×10.0000000 ＝800767），其得向加害人請
      求之扶養費，前十一年其夫尚未死亡為六分之一即十一萬零三百二十一元（66
      1926÷6＝110321），後三年為五分之一即二萬七千七百六十八元｛（ 000000
      －000000）÷5＝27768｝，十四年共計十三萬八千零八十九元。
    (二)按七十四年六月三日修正公布之民法第一千一百十六條之一規定：「夫妻互負
      扶養之義務，其負扶養義務之順序與直系血親卑親屬同，其受扶養權利之順序
      與直系血親尊親屬同」。夫妻互受扶養權利之順序，既與直系血親尊親屬同，
      自不以無謀生能力為必要。從而夫妻之一方因交通事故死亡時，他方自得依民
      法第一百九十二條第二項規定，向加害人請求扶養費損害賠償，但依民法第一
      千一百十七條規定，仍須以不能維持生活者為限，始得請求加害人賠償。查被
      上訴人庚○○四十一年九月十七日生，至車禍發生時年滿四十七歲，領有身心
      殘障手冊為慢性精神病患者，目前無工作收入，此有身心殘障手冊附卷可按，
      因此被害人其夫林國鐘對其負有法定扶養義務，依前開臺灣地區女性歷年簡易
      生命表平均餘命所示，被上訴人庚○○尚有平均餘命三三．一０年，惟其夫林
      國鐘四十年九月九日生，於車禍發生時年滿四十八歲，任職於彰化縣永靖國中
      人事室主任，此有永靖國中服務證明書在卷可稽，以公務員年滿六十五歲即應
      強制退休為限，林國鐘至六十五歲尚有十七年，則被上訴人庚○○得請求扶養
      費之年限亦為十七年，依八十九年度扶養親屬寬減額每人為七萬四千元計算，
      採第一年不扣除中間利息之霍夫曼計算法，十七年期間之係數為一二˙000
      0000，則其扶養費為九十二萬七千六百九十三元（74000×12.0000000 ＝
      927693），然其尚有林聖鑫（六十八年四月十七日生）、丁○○（七十三年一
      月二十八日生）二子女可請求扶養，惟丁○○於車禍發生時年僅十六歲，尚未
      成年，因此於丁○○成年前之四年，對被上訴人庚○○有扶養義務者為其夫林
      國鐘及子丁○○，即前四年被上訴人庚○○得向加害人請求之扶養費為二分之
      一，即十三萬八千零四十八元（74000×3.0000000÷2＝138048） ，自第五年
      起至第十七年止其得請求之扶養費為三分之一，即為二十一萬七千一百九十九
      元｛（000000－000000）÷3＝217199｝ ，因此被上訴人庚○○得向加害人請
      求之扶養費共計三十五萬五千二百四十七元。
    (三)被上訴人丁○○為林國鐘之女，於車禍發生時年僅十六歲，被害人林國鐘對其
      尚有四年之扶養義務，因此其得向上訴人請求之扶養費為二分之一（其母庚○
      ○對其亦有扶養義務），即十三萬八千零四十八元（74000×3.0000000÷2＝1
      38048）。
七、另按不法侵害他人致死者，被害人之父、母、子、女及配偶，雖非財產上之損害
    ，亦得請求賠償相當之金額，民法第一百九十四條亦有明文。本件被害人林國鐘
    為被上訴人乙○○、丙○○之子、被上訴人庚○○之夫、被上訴人丁○○之父，
    此種喪親之痛，渠等精神上之受創必定甚鉅，因此被上訴人等均各請求非財產上
    之精神賠償二十萬元，尚非過高，應可准許。綜上，被上訴人得請求之金額分別
    為，乙○○三十一萬零三百二十一元、被上訴人丙○○三十三萬八千零八十九元
    、被上訴人庚○○七十萬五千七百七十七元、被上訴人丁○○三十三萬八千零四
    十八元。
八、再依前揭肇事責任說明，及刑事案卷所示被害人林國鐘當時血液中酒精濃度高達
    每公升一˙九０五毫克，其意識及反應能力甚差，酌認本件車禍上訴人應負之過
    失責任為百分之三十，被害人林國鐘應負之過失責任為百分之七十，按間接被害
    人繼承直接被害人之過失，即直接被害人與有過失而死亡，其繼承人即賠償權利
    人，依衡平原則，亦有過失相抵之適用，故被害人林國鐘就本件車禍之發生既與
    有過失，即應適用過失相抵之法則，抵償被上訴人得請求之賠償數額。因此過失
    相抵後，被上訴人得分別請求上訴人給付之損害賠償金額，被上訴人乙○○為九
    萬三千零九十六元，被上訴人丙○○為十萬一千四百二十七元，被上訴人庚○○
    為二十一萬一千七百三十三元，被上訴人丁○○為十萬一千四百十五元。
九、按受僱人因執行職務不法侵害他人之權利者，由僱用人與行為人負連帶損害賠償
    責任，民法第一百八十八條第一項前段定有明文，因此本件應由上訴人啟記公司
    與上訴人己○○，對被上訴人等負連帶損害賠償之責任。從而，依侵權行為之規
    定，被上訴人等請求上訴人啟記公司及己○○連帶給付被上訴人乙○○九萬三千
    零九十六元、被上訴人丙○○十萬一千四百二十七元、被上訴人庚○○二十一萬
    一千七百三十三元、被上訴人丁○○十萬一千四百十五元，及均自起訴狀繕本送
    達翌日（即九十一年六月十二日）起至清償日止按年息百分之五計算之利息，即
    有理由，應予准許，逾此部分之請求則無理由，不應准許。原審就上開應准許部
    分為上訴人敗訴之判決，並無不合，上訴意旨指摘原判決此部分不當，求予廢棄
    改判，沒有理由，應予駁回。
據上論結：本件上訴為無理由，依民事訴訟法第四百四十九條第一項、第七十八條、
第八十五條第二項，判決如主文。
中      華      民      國    九十二    年      六      月     十七     日
~B1民事第三庭審判長法  官  陳照德
~B2                法  官  陳成泉
~B3                法  官  曾謀貴
右為正本係照原本作成。
不得上訴。
~B                書記官  王瑩澤
中      華      民      國    九十二    年      六      月     十七     日
                                                                        Ｈ


司法院資訊處製作；財團法人民間司法改革基金會備份。
